【裁判字號】    98,聲判,3
【裁判日期】    980302
【裁判案由】    聲請交付審判
【裁判全文】
臺灣臺南地方法院刑事裁定               98年度聲判字第3號
聲  請  人
即告 訴 人  甲○○
代  理  人  蘇建榮律師
被      告  乙○○
                    住臺南市.
            丙○○
                    居臺南市.
上列聲請人因告訴被告涉犯恐嚇案件，不服臺灣高等法院臺南分
院檢察署九十八年度上聲議字第二八號駁回再議之處分，聲請交
付審判，本院裁定如下：
    主  文
聲請駁回。
    理  由
一、本件聲請交付審判意旨如刑事交付審判聲請狀所載（如附件
    ）。
二、按告訴人不服上級法院檢察署檢察長或檢察總長認再議為無
    理由而駁回之處分者，得於接受處分書後十日內委任律師提
    出理由狀，向該管第一審法院聲請交付審判。法院認為交付
    審判之聲請不合法或無理由者，應駁回之。刑事訴訟法第二
    百五十八條之一、第二百五十八條之三第二項前段，分別定
    有明文。又按民國九十一年二月八日修正公布之刑事訴訟法
    ，新增第二百五十八條之一至之四之「交付審判制度」，其
    主要目的在建立對於檢察官不起訴或緩起訴裁量權之外部監
    督機制，法院僅就檢察官所為不起訴或緩起訴之處分是否正
    確加以審查，用以防止檢察機關之濫權，是依此立法精神，
    同法第二百五十八條之三第三項規定法院審查聲請交付審判
    案件時「得為必要之調查」，其調查證據之範圍，自應以偵
    查中曾顯現之證據為限；而同法第二百六十對於不起訴處分
    已確定或緩起訴處分期滿未經撤銷者再行起訴之規定，其立
    法理由說明該條所謂不起訴處分已確定者，包括「聲請法院
    交付審判復經駁回者」之情形在內。是以，前述「得為必要
    之調查」，其調查證據範圍，更應以偵查中曾顯現之證據為
    限，不得就告訴人新提出之證據再為調查，亦不得蒐集偵查
    卷以外之證據，否則將與刑事訴訟法第二百六十條之再行起
    訴規定，混淆不清。再為避免法官權限之過度擴張，因而壓
    縮檢察官之控訴權限，甚至形成法官兼任檢審角色之「新糾
    問制」，法院對於聲請交付審判案件之審查，應限於檢察官
    不起訴處分是否違法。質言之，如檢察官係依據刑事訴訟法
    第二百五十二條規定予以不起訴處分者，應審查該處分是否
    符合該條各款之規定；若係依據同法第二百五十三條規定為
    不起訴處分者，則應審查該處分是否有裁量逾越或裁量濫用
    之情形。至於檢察官據以不起訴處分之基礎事實，則非法院
    應行介入審查之對象。蓋法院裁定交付審判之前提，乃該案
    件已經跨越起訴門檻，亦即符合刑事訴訟法第二百五十一條
    第一項所規定檢察官應提起公訴之情形。縱或法院對於檢察
    官所認定之事實有不同之判斷，惟該案件必須繼續偵查始能
    判斷應否起訴者，法院仍應依據現行第二百五十八條之三第
    二項前段，以聲請無理由裁定駁回之。
三、查本件聲請人即告訴人甲○○以被告乙○○、丙○○涉犯如
    附表一、二恐嚇等罪，向臺灣臺南地方法院檢察署檢察官提
    出告訴，經該署檢察官於九十七年十二月四日以九十七年度
    偵續字第五四號為不起訴處分後，聲請人不服聲請再議，復
    經臺灣高等法院臺南分院檢察署檢察長認原不起訴處分並無
    不當，聲請人之再議為無理由，於九十八年一月九日以九十
    八年度上聲議字第二八號處分書駁回再議之聲請，聲請人於
    同年一月十四日收受處分書後，於同年二月二日即十日內（
    扣除春節期間法定休息日）委任律師向本院聲請交付審判，
    本件聲請交付審判於程序上尚無不合。
四、按犯罪事實應依證據認定之，無證據不得認定犯罪事實；又
    不能證明被告犯罪者，應諭知無罪之判決；刑事訴訟法第一
    百五十四條第二項、第三百零一條第一項分別定有明文。所
    謂犯罪事實之證據，係指足以認定被告確有犯罪行為之積極
    證據而言，該項證據且須適合被告犯罪事實之認定，始得採
    為斷罪資料，有最高法院二十九年度上字第三一０五號、五
    十三年度台上字第二七五０判例足資參照。又認定不利於被
    告之事實，須依積極證據，苟積極證據不足為不利於被告事
    實之認定時，即應為有利於被告之認定，更不必有何有利之
    證據。再事實之認定，應憑證據，如未能發現相當證據，或
    證據不足以證明，自不能以推測或擬制之方法，為裁判基礎
    ，況告訴人之告訴，係以使被告受刑事訴追為目的，是其陳
    述是否與事實相符，仍應調查其他證據以玆審認，最高法院
    三十年度上字第八一六號、四十年度台上字第八六號、五十
    二年度台上字第一三００號判例均足資參照。
五、本件被告乙○○、丙○○均堅詞否認有恐嚇等之犯行，均辯
    稱：因為告訴人之前欠乙○○錢未還，還告乙○○詐欺及民
    事賠償皆被駁回，總共出庭三十餘次，歷時近三年，而乙○○先生無法每次陪乙○○開庭，所以有幾次找鄰居丙○○一
    同到庭，避免遭告訴人騷擾，每次開完庭後都已覺得很麻煩
    ，所以都避免與告訴人碰面即迅速離去，並未恐嚇及侮辱告
    訴人等語。經查：
  (一)告訴人甲○○固就被告乙○○、丙○○二人於附表一、二所
    示之時、地，以附表一、二所示之方式恐嚇及辱罵告訴人等
    情指訴甚詳，惟上情除均為被告二人否認外，另經檢察官傳
    喚證人即曾陪同被告乙○○開庭之被告夫婿王格之及母親汪
    淑芳等人，亦均明確證稱未曾聽聞被告二人於開庭後，有任
    何恐嚇、辱罵告訴人之情形甚詳（見臺灣臺南地方法院檢察
    署九十七年度偵續字第五四號偵查卷第十八至十九頁）。而
    告訴人於檢察官偵訊時雖到庭陳稱：乙○○教唆丙○○恐嚇
    及侮辱伊時，友人李秋月有陪同在場可為證。惟經檢察官傳
    喚結果，證人李秋月已多次到庭證稱：甲○○說自己去開庭
    時會害怕，而家裡的人不理她，所以有好幾次陪同甲○○一
    起去開庭，而出庭過程中是有其他人在法庭外等候時相互叫
    罵，但未聽到有要把她解決掉或殺掉、要隨時跟蹤她，走到
    那裡就跟到那裡或不要臉、老處女、瘋女人、精神病等字眼
    ，而跟甲○○打對庭之乙○○、丙○○也未以上揭字眼出言
    恐嚇或辱罵甲○○等語（見九十六年度偵字第八三四四號偵
    查卷第二十至二一頁；九十七年度偵續字第五四號偵查卷第
    四七至四八頁），核與被告乙○○、丙○○供述之情節相符
    ，被告等前詞所辯堪予採信。此外，復查無其他積極證據足
    認被告等涉有上開犯行，揆諸前揭法條及判例要旨，尚難僅
    憑告訴人片面之指訴，遽為不利被告等之認定，應認被告等
    罪嫌不足。是以檢察官依其偵查中調查證據所得結果，認被
    告犯罪嫌疑不足，而依刑事訴訟法第二百五十二條第十款之
    規定予以不起訴處分，難謂有何違法之處。
  (二)告訴人雖於本件聲請交付審判時復主張：附表一編號四部分
    當時有多位法警跑出來關切，當日臺灣高等法院臺南分院門
    口亦有錄影，檢察官此部分未予詳查云云。惟「交付審判制
    度」係對於檢察官不起訴裁量權之外部監督機制，法院僅得
    就偵查中曾顯現之證據為調查範圍，不得就告訴人新提出之
    證據再為調查，亦不得蒐集偵查卷以外之證據，已如前述，
    從而告訴人此部分之請求既屬偵查中未曾顯現之新證據調查
    方法，且屬偵查卷以外須再蒐集之證據資料，依前開說明，
    即非本院所得調查之證據，本院不得予以審酌，是本件並未
    跨越起訴門檻，亦即未符合刑事訴訟法第二百五十一條第一
    項所規定檢察官應提起公訴之情形，併此敘明。
六、綜上所述，依偵查卷內所附已盡調查之證據交互參照，原不
    起訴處分書資以認定之理由，並無任何違背經驗、論理法則
    之處，聲請人聲請交付審判為無理由，應依刑事訴訟法第二
    百五十八條之三第二項前段，裁定如主文。
中    華    民    國    98    年     3     月    2    日
                  刑事第五庭    審判長法  官  鍾邦久
                                      法  官  包梅真
                                      法  官  張瑛宗
以上正本證明與原本無異。
本件不得抗告。
                                      書記官  蔡志賢
中    華    民    國    98    年     3     月    2    日
 附表一：
 ┌──┬──────┬──────┬─────┬──────┐
 │編號│  時    間  │ 地     點  │ 行 為 人 │  恐嚇方式  │
 ├──┼──────┼──────┼─────┼──────┤
 │一  │94年4月6日下│臺灣臺南地方│乙○○教唆│向甲○○恫嚇│
 │    │午2時45分許 │法院檢察署偵│丙○○    │稱：要把你解│
 │    │            │查庭門口    │          │決掉等語    │
 ├──┼──────┼──────┼─────┼──────┤
 │二  │95年2月10日 │臺灣臺南地方│乙○○教唆│向甲○○恫嚇│
 │    │下午2時50分 │法院法庭內  │丙○○    │稱：要隨時跟│
 │    │許          │            │          │蹤你，走到那│
 │    │            │            │          │裡就跟到那裡│
 │    │            │            │          │等語        │
 ├──┼──────┼──────┼─────┼──────┤
 │三  │95年5月10日 │臺灣高等法院│乙○○教唆│向甲○○恫嚇│
 │    │下午2時50分 │臺南分院法庭│丙○○    │稱：我已經準│
 │    │許          │外          │          │備好要把你幹│
 │    │            │            │          │掉等語      │
 ├──┼──────┼──────┼─────┼──────┤
 │四  │95年5月10日 │臺灣高等法院│乙○○教唆│向甲○○恫嚇│
 │    │下午2時50分 │臺南分院大門│丙○○    │稱：要把你殺│
 │    │許          │口          │          │掉寧可坐牢等│
 │    │            │            │          │語          │
 └──┴──────┴──────┴─────┴──────┘
 附表二：
 ┌──┬──────┬──────┬─────┬──────┐
 │編號│  時    間  │ 地     點  │ 行 為 人 │侮辱方式    │
 ├──┼──────┼──────┼─────┼──────┤
 │一  │94年4月6日下│臺灣臺南地方│乙○○教唆│向甲○○咆哮│
 │    │午2時45分許 │法院檢察署偵│丙○○    │稱：不要臉、│
 │    │            │查庭門口    │          │老處女、瘋女│
 │    │            │            │          │人等語      │
 ├──┼──────┼──────┼─────┼──────┤
 │二  │94年5月30日 │臺灣臺南地方│乙○○教唆│向甲○○咆哮│
 │    │上午10時20分│法院法庭外  │丙○○    │稱：不要臉、│
 │    │許          │            │          │老處女、瘋女│
 │    │            │            │          │人等語      │
 ├──┼──────┼──────┼─────┼──────┤
 │三  │94年6月3日上│臺灣臺南地方│乙○○教唆│向甲○○咆哮│
 │    │午10時15分許│法院法庭外  │丙○○    │稱：不要臉、│
 │    │            │            │          │老處女、瘋女│
 │    │            │            │          │人、精神病等│
 │    │            │            │          │語          │
 ├──┼──────┼──────┼─────┼──────┤
 │四  │94年7月8日下│臺灣臺南地方│乙○○教唆│向甲○○咆哮│
 │    │午2時40分許 │法院法庭門口│丙○○    │稱：不要臉、│
 │    │            │            │          │老處女、瘋女│
 │    │            │            │          │人、精神病等│
 │    │            │            │          │語          │
 ├──┼──────┼──────┼─────┼──────┤
 │五  │94年11月18日│臺灣臺南地方│乙○○教唆│向甲○○咆哮│
 │    │下午2時50分 │法院法庭門口│丙○○    │稱：不要臉、│
 │    │許          │            │          │老處女、瘋女│
 │    │            │            │          │人、精神病等│
 │    │            │            │          │語          │
 ├──┼──────┼──────┼─────┼──────┤
 │六  │94年11月24日│臺灣臺南地方│乙○○教唆│向甲○○咆哮│
 │    │下午3時30分 │法院法庭門口│丙○○    │稱：不要臉、│
 │    │許          │            │          │老處女、瘋女│
 │    │            │            │          │人、精神病等│
 │    │            │            │          │語          │
 ├──┼──────┼──────┼─────┼──────┤
 │七  │94年11月23日│臺灣臺南地方│乙○○教唆│向甲○○咆哮│
 │    │下午4時30分 │法院法庭外  │丙○○    │稱：不要臉、│
 │    │許          │            │          │老處女、瘋女│
 │    │            │            │          │人、精神病等│
 │    │            │            │          │語          │
 ├──┼──────┼──────┼─────┼──────┤
 │八  │95年2月10日 │臺灣臺南地方│乙○○教唆│向甲○○咆哮│
 │    │下午2時50分 │法院法庭外  │丙○○    │稱：不要臉、│
 │    │許          │            │          │老處女、瘋女│
 │    │            │            │          │人、精神病等│
 │    │            │            │          │語          │
 ├──┼──────┼──────┼─────┼──────┤
 │九  │95年4月11日 │臺灣臺南地方│乙○○教唆│向甲○○咆哮│
 │    │上午11時許  │法院法庭門口│丙○○    │稱：不要臉、│
 │    │            │            │          │老處女、瘋女│
 │    │            │            │          │人、精神病等│
 │    │            │            │          │語          │
 ├──┼──────┼──────┼─────┼──────┤
 │十  │95年5月17日 │臺灣臺南地方│乙○○教唆│向甲○○咆哮│
 │    │下午3時許   │法院大門口  │丙○○    │稱：不要臉、│
 │    │            │            │          │老處女等語  │
 └──┴──────┴──────┴─────┴──────┘


司法院資訊處製作；財團法人民間司法改革基金會備份。
